【裁判字號】    95,簡上,9
【裁判日期】    950503
【裁判案由】    侵權行為損害賠償
【裁判全文】
臺灣彰化地方法院民事判決               95年度簡上字第9號
    上  訴  人  甲○○
                        9樓之.
    訴訟代理人  黃振銘律師
    被  上訴人  丙○○
                        2號
    訴訟代理人  乙○○
上列當事人間請求侵權行為損害賠償事件，上訴人對於民國94年
12月21日本院彰化簡易庭第一審判決（94年度彰簡字第190 號）
提起上訴，本院於95年4 月19日言詞辯論終結，判決如下：
    主      文
原判決關於駁回上訴人後開第二項之訴部分，及訴訟費用之裁判
均廢棄。
上廢棄部分，被上訴人應給付上訴人新臺幣玖萬柒仟貳佰陸拾玖
元，及自民國九十四年六月三十日起至清償日止，按週年利率百
分之五計算之利息。
其餘上訴駁回。
第一、二審訴訟費用由被上訴人負擔百分之三十，餘由上訴人負
擔。
    事實及理由
一、按訴之變更或追加，非經他造同意，不得為之，但請求之基
    礎事實同一者，不在此限，民事訴訟法第446 條第1 項、第
    255 條第1 項但書第2 款定有明文，且上開規定依同法第43
    6 條之1 第3 項規定，於簡易訴訟事件之上訴時亦有適用。
    查上訴人於原審起訴時係主張依據侵權行為法律關係請求被
    上訴人賠償其損害，嗣上訴人提起上訴後，復追加債權讓與
    法律關係為其請求權基礎，被上訴人已於民國95年3 月28日
    當庭同意上訴人追加此訴訟標的，且其基礎事實與於原審所
    主張者同一，均核與前開規定相符，故上訴人追加之訴訟標
    的應予准許，合先敘明。至有關遲延利息起算部分，上訴人
    於原審原主張以起訴狀繕本送達之翌日起算，惟因原審於何
    時送達起訴狀繕本尚有不明，經本院於第二審準備程序時對
    兩造闡明，業經兩造同意以原審94年6 月29日言詞辯論期日
    為被上訴人收受起訴狀繕本之日，故上訴人乃更正利息起算
    日自94年6 月29日之翌日起算，此部分應非屬訴之變更，亦
    予敘明。
二、上訴人起訴主張：被上訴人於民國93年10月29日上午11時10
    分許，駕駛車牌號碼8Q－0056號自小客車（下稱Ａ車），行
    經彰化縣溪湖鎮○○路、西環路交叉路口時，因闖越紅燈、
    未駛至路口即行左轉、轉彎車未讓直行車、未注意車前狀況
    等疏失而不慎撞及訴外人統顧實業有限公司（下稱統顧公司
    ）所有由上訴人駕駛之車牌號碼9789－GN號自小客車（下稱
    Ｂ車），使Ｂ車再衝往路側撞及路邊燈桿，致統顧公司所有
    之Ｂ車受損。上訴人因本件車禍已實際支出Ｂ車修理費用新
    臺幣（下同）320,000 元（零件、工資費用依估價單所載數
    額按上開實際支出金額比例換算），並自統顧公司受讓本件
    侵權行為損害賠償請求權，玆以95年3 月28日上訴理由狀之
    送達為上開債權讓與之通知。爰依債權讓與、侵權行為法律
    關係，請求被上訴人賠償損害等語。並聲明：被上訴人應給
    付上訴人320,000 元，及自94年6 月29日（以94年6 月29日
    原審言詞辯論期日為被上訴人收受起訴狀繕本之日）之翌日
    起至清償日止，按週年利率百分之五計算之利息。
三、被上訴人以：本件車禍之發生，被上訴人雖有一點點疏失，
    惟主要原因係因上訴人闖越紅燈，且車速過快，被上訴人係
    綠燈，並未闖越紅燈，當時被上訴人剛起步，且係先讓一部
    機車通過再行起步行駛。又轉彎時原本即會斜斜的駛入路口
    ，不可能駛至中心線後以直角左轉。另本件修復費用比較高
    等語，資為抗辯。
四、本件原審對於上訴人之請求，判決上訴人全部敗訴，上訴人
    全部聲明不服，求為：(一)廢棄原判決；(二)被上訴人應給付上
    訴人320,000 元，及自94年6 月29日之翌日起至清償日止，
    按週年利率百分之五計算之利息。被上訴人則求為判決駁回
    上訴。
五、本件上訴人主張被上訴人於上開時、地駕駛Ａ車與Ｂ車發生
    撞擊，致Ｂ車受損，上訴人已支出修理費用，並自訴外人統
    顧公司受讓本件損害賠償請求權，及上訴人已為債權讓與之
    通知等事實，已據其提出行車執照影本、估價單、統一發票
    影本各一份及車損照片多幀為證，且為被上訴人所不爭，復
    經本院核閱原審依職權所調取之車禍相關資料無訛，此部分
    主張堪信為真實。
六、本件上訴人主張車禍之發生係因被上訴人闖越紅燈、未駛至
    路口即行左轉、轉彎車未讓直行車、未注意車前狀況等疏失
    所致，被上訴人除自認因注意力遭他車輛分散而有些許疏失
    外，否認有闖越紅燈等其他疏失，並以前詞置辯。故本件首
    應審究者係兩造對於本件車禍有無過失？其過失比例為何？
    分述如下：
  (一)本件肇事路口設有行車管制號誌，且其號誌動作正常等情，
    為兩造所不爭，並有道路交通事故調查報告表在卷可稽，則
    本件兩造若均已遵守己向號誌指示分別行、止，當不致於產
    生行線交叉衝突之情形，亦無碰撞之情形，故堪認當時違反
    號誌管制而闖越紅燈侵入路口者，應為本件車禍之肇事原因
    ，反之，遵照號誌管制指示進入路口者，原則上應無肇事因
    素。然因兩造就此各執一詞，且依目前卷證資料所示，尚乏
    相當佐證可供認定何方違反號誌管制而闖越紅燈，故本件尚
    難認定上訴人或被上訴人有何闖越紅燈情事。況本件車禍經
    送臺灣省彰化縣區車輛行車事故鑑定委員會鑑定結果，亦同
    此認定，有該會鑑定意見影本足憑。準此，兩造互指對方闖
    越紅燈云云，均屬無據。
  (二)本件路口既設有號誌管制車輛之行向，且兩造並非行駛於同
    路之同向或反向車道，則何方為綠燈即擁有通行之路權，自
    無轉彎車應讓直行車先行之問題。然因本件無法認定何方擁
    有通行之路權，已如前述，故上訴人主張被上訴人違反此規
    定，亦屬無據。
  (三)道路交通安全規則第102 條第1 項第4 款固規定「左轉彎時
    ，應行至交岔路口中心處左轉，並不得占用來車道搶先左轉
    。」等情，然此規定非指車輛應行至路口中心線再行直角轉
    彎，故按諸常理，被上訴人於左轉彎時，原本即應斜斜順向
    駛入路口，且依道路交通事故調查報告表現場圖所示之被上
    訴人車輛停止位置觀之，亦難認被上訴人有何提前左轉情事
    。上訴人指述被上訴人有此違失，難以憑信。
  (四)按汽車行駛時，駕駛人應注意車前狀況，並隨時採取必要之
    安全措施，道路交通安全規則第94條第3 項定有明文。查被
    上訴人已自認：伊當時有遭一部過往機車分散注意力而有些
    許疏失等語在卷，且被上訴人係領有適當駕駛執照之人，於
    駕車行經該處欲左轉彎時，自應注意上開規定，而依當時情
    形，並無不能注意之情事，竟疏未注意車前狀況而肇事，難
    謂無過失。又被上訴人之過失與Ｂ車發生損害結果間，復具
    有相當因果關係。從而，被上訴人疏未注意車前狀況之過失
    責任，應堪認定。又查上訴人駕駛之Ｂ車當時係由北往南直
    行，被上訴人駕駛之Ａ車則由西向東欲左轉行駛，此為兩造
    所不爭，並有上開調查報告表為據，則兩車發生側撞時，Ｂ
    車之車速應已受Ａ車之側撞力道而抵銷減緩，Ｂ車原有車速
    若確屬緩慢，其受撞擊後應係向道路中心線甚至其對向車道
    方向推擠停滯，且其撞擊後之位置應不致於距離肇事地點過
    遠。惟觀之上開調查報告表，上訴人之車輛於受側撞後之現
    場位置，竟距離撞擊點約18.5公尺，且車頭毀損情形嚴重，
    顯示上訴人當時車速確屬過快甚明。況上訴人亦自承：伊係
    因綠燈通行（此部分為本院所不採，已如前述），速度才會
    很快等語，益徵被上訴人所述上訴人車速過快等語為真。
  (五)綜上所述，本件車禍之發生，係因上訴人之車速過快及被上
    訴人疏未注意車前狀況所致。故兩造均有過失，且其過失比
    例，誠屬相當，應各負二分之一肇事責任。
七、按因故意或過失不法侵害他人之權利者，負損害賠償責任，
    汽車、機車或其他非依軌道行駛之動力車輛，在使用中加損
    害於他人者，駕駛人應賠償因此所生之損害，不法毀損他人
    之物者，被害人得請求賠償其物因毀損所減少之價額，民法
    第184 條第1 項前段、第191 條之2 前段、第196 條分別規
    定甚明。查被上訴人對本件車禍之發生既有過失，其對統顧
    公司所有之Ｂ車所造成之損害，自應負賠償責任。而統顧公
    司已將Ｂ車損害賠償請求權合法讓與上訴人，已如前述，從
    而，上訴人依據債權讓與、侵權行為法律關係，請求被上訴
    人賠償其損害，自屬於法有據。惟請求賠償物被毀損所減少
    之價額，雖得以修復費為估定標準，但以必要者為限，如修
    理材料以新品換舊品，應予折舊。其折舊標準參照行政院所
    頒之「固定資產耐用年數表」及「固定資產折舊率表」之規
    定，自用小客車之耐用年數為5 年，依定率遞減法，每年折
    舊千分之三六九。查本件上訴人支出之Ｂ車修理費用320,00
    0 元，其中零件費用為258,462 元，工資費用為61,538元（
    零件、工資費用係依估價單所載數額按實際支出金額比例換
    算），有上開估價單為憑，又Ｂ車原發照日期係92年5 月2
    日，亦有上開行車執照影本可參，其至本件事故發生時，使
    用年數為1 年6 月（不滿1 月者，以月計算）。本院依據上
    開折舊標準計算，Ｂ車換用零件258,462 元，其累計折舊額
    為125,462 元（計算每年折舊時，元以下均四捨五入），故
    扣除折舊總額後之零件費用為133,000 元，加計工資費用61
    ,538 元 ，Ｂ車之必要修理費用合計為194,538 元。被上訴
    人雖稱：修理費用有比較高云云，然其於原審對此並未爭執
    ，且其事後爭執僅泛言前詞，並未就具體項目為明確之指摘
    及提出可供調查之證據，所辯尚難遽信。
八、按損害之發生或擴大，被害人與有過失者，法院得減輕賠償
    金額，或免除之，民法第217 條第1 項亦有明文。查本件車
    禍之發生，被上訴人雖有過失，然上訴人駕駛Ｂ車行經該處
    時，車速過快，同為肇事原因，已如前述，則上訴人對於本
    件車禍之發生與有過失甚明。本院審酌雙方對於事故發生原
    因力之強弱與過失程度之輕重，認被上訴人應負百分之五十
    之過失責任，而依法減輕其百分之五十之債務，故被上訴人
    就Ｂ車所受之財產上損害應負擔之賠償金額為97,269元。
九、從而，本件上訴人依據債權讓與、侵權行為法律關係請求被
    上訴人給付97,269元，及自94年6 月29日起訴狀繕本送達翌
    日即94年6 月30日起至清償日止，按週年利率百分之五計算
    之利息，核屬正當，應予准許。至上訴人逾此部分之請求，
    則為無理由，應予駁回。原審就上開應准許部分，為上訴人
    敗訴之判決，尚有未洽，上訴意旨就上開應予准許部分，求
    予廢棄改判，為有理由，爰由本院依法廢棄改判如主文第2
    項所示。至上訴人之請求不應准許部分，原審為上訴人敗訴
    之判決，所持理由雖有不同，然結論並無二致，仍應予以維
    持，上訴意旨就此部分求予廢棄改判，為無理由，應予駁回
    。
十、本件事證已臻明確，兩造所為之其他主張、陳述並所提之證
    據核與判決結果並無影響，毋庸一一論述，併此敘明。
十一、結論：本件上訴為一部有理由，一部無理由，依民事訴訟
      法第436 條之1 第3 項、第449 條第1 項、第2 項、第45
      0 條、第79條，判決如主文。
中    華    民    國    95    年    5     月    3     日
                  民事第二庭    審判長法  官  何志通
                                      法  官  施錫揮
                                      法  官  陳連發
以上正本係照原本作成。
本件不得上訴
中    華    民    國    95    年    5     月    3     日
                                      書記官  彭月美


司法院資訊處製作；財團法人民間司法改革基金會備份。
